【裁判字號】    99,台上,1023
【裁判日期】    990225
【裁判案由】    違反毒品危害防制條例
【裁判全文】
最高法院刑事判決            九十九年度台上字第一０二三號
上  訴  人  甲○○
上列上訴人因違反毒品危害防制條例案件，不服台灣高等法院台
中分院中華民國九十八年十月二十一日第二審判決（九十八年度
上訴字第一二一八號，起訴案號：台灣彰化地方法院檢察署九十
八年度偵字第七一０號），提起上訴，本院判決如下：
    主  文
原判決關於其附表一編號十四、十五所示販賣第一級毒品部分撤
銷，發回台灣高等法院台中分院。
其他上訴駁回。
    理  由
一、撤銷部分：
本件原判決維持第一審論處上訴人甲○○關於原判決附表一編號
十四、十五所示二罪（均為累犯）刑之判決，駁回其在第二審之
上訴，固非無見。
惟查：原判決認定其附表一編號十四、十五所示上訴人販賣第一
級毒品海洛因予徐培福之價格，均為新台幣（下同）五百元（見
原判決第四十六、四十七頁）。然所採用之證據即上訴人與徐培
福於民國九十八年一月十二日之行動電話通訊監察譯文，其內容
為「Ａ（指上訴人）：你那裡有嗎？Ｂ（指徐培福）：我昨天有
拿 『200』給我朋友了，等一下我會拿過去。Ａ：沒有啦，你要
拿多少給我。Ｂ： 『300』啊，我現在也沒錢了。Ａ：好啦，我
現在沒有在那裡，我在『溪湖國中』旁邊這裡。」（見警卷第一
四八頁）。九十八年一月十四日十四時十三分之行動電話通訊監
察譯文，其內容為「Ｂ（指徐培福）：我這裡不夠你有辦法嗎？
Ａ（指上訴人）：你有多少？Ｂ： 『300』。Ａ：你有袋子嗎？
Ｂ：有。Ａ：好啦，你拿過來，窗戶邊過來。Ｂ：好。」（見同
上）。上開通訊監察譯文內容，如果無訛，似表示上訴人該二次
販賣海洛因予徐培福之價格均為三百元，與原判決認定均為五百
元迥異。其事實之認定，與採用之證據不相符合，有理由矛盾之
違法。究竟上訴人該二次販賣海洛因之價格多少，仍有調查審認
之必要。上訴意旨執此指摘，非無理由，應認原判決關於此部分
，有撤銷發回之原因。至原判決就其附表二編號一至五所示販賣
海洛因不另諭知無罪部分，基於審判不可分原則，應併發回。
二、駁回部分：
按刑事訴訟法第三百七十七條規定，上訴於第三審法院，非以判
決違背法令為理由，不得為之。是提起第三審上訴，應以原判決
違背法令為理由，係屬法定要件。如果上訴理由書狀並未依據卷
內訴訟資料，具體指摘原判決不適用何種法則或如何適用不當，
或所指摘原判決違法情事，顯與法律規定得為第三審上訴理由之
違法情形，不相適合時，均應認其上訴為違背法律上之程式，予
以駁回。上訴人就原判決附表一編號一至十三、十六至二十四所
示各罪部分之上訴意旨略稱：(一)原判決認定上訴人販賣毒品，僅
依據證人之證述及0000000000號行動電話之通訊監察
譯文，而未有其他證據補強證人之證述，判決顯然違法。(二)原審
審判長以不正當方式訊問證人，使證人不敢據實陳述。又剝奪上
訴人之詰問權，其詰問程序違法。(三)原判決未說明證人張景棠、
楊儒居、楊明達、謝國強、巫耀浪、吳合文、徐培福、黃證豪等
於警詢或原審之證述，究竟有何可信之特別情況，遽採為不利上
訴人之證據，有理由不備及矛盾之違法。(四)上訴人於原審聲請調
查九十八年一月三日十五時至十七時三十分、同月四日十三時至
十五時，其行動電話之通訊監察譯文內容，以證明於九十八年一
月三日、四日上訴人係分別與張景棠、陳思遠、綽號「阿米」者
共同購買毒品，原審未予調查。而楊儒居於偵查、原審證稱其於
彰化縣溪湖鎮○○里○○街三三五號旁巷內，向上訴人購買毒品
之地點，與通訊監察譯文所載之「耀浪」家地址不合；且原判決
認定其附表一編號二十三所示之交易地點為「湖北國小」，與通
訊監察譯文所載地點為「溪湖國中」不同；證人所述顯然不實。
又上訴人於原審聲請傳訊證人巫德福，以證明楊儒居係與上訴人
合資購買毒品之事實為真實，原審未予傳訊，均有應於審判期日
調查之證據未予調查之違法。(五)依據謝國強、巫耀浪於原審之證
述及原判決所引之通訊監察譯文，可知謝國強、巫耀浪、黃證豪
係與上訴人合資購買毒品，原判決之認定顯有理由矛盾之違法。
(六)上訴人於原審有抗辯通訊監察譯文之內容與事實不符，乃原判
決竟謂上訴人及辯護人於原審均不爭執該譯文內容之真實性，而
認通訊監察譯文具有證據能力，與卷內證據不相符合。又該譯文
，並未記載製作日期及製作人所屬機關，且未經製作人簽名，自
不具備證據能力。而原審亦未依法定程式調查監聽所得之錄音是
否與通訊監察譯文相符，也未使上訴人辨識或告以要旨，有應於
審判期日調查之證據未予調查之違法。(七)原審未調查上訴人於第
一審之自白，係出於非任意性，遽採為證據，自有不當。(八)原審
未踐行更新審判程序、直接審理原則、言詞審理原則，其所為之
判決自屬違法。又參核九十八年七月十三日或八月六日之審理錄
音可知，原審審判長已裁示「通聯譯文作廢（即通訊監察譯文）
」。然嗣後審理之法官，盡以該譯文作為上訴人犯罪之認定。有
未參與審理之法官參與判決之違法。(九)上訴人於原審主張於警詢
時，親眼見警察對諸證人為誘導之情形，原審未予調查，有應於
審判期日調查之證據未予調查之違法。(十)上訴人所涉係強制辯護
之案件，乃原審指定之公設辯護人於審判期日僅形式上到庭，自
始未曾為上訴人為實質辯護，其受律師辯護權受有侵害，原審審
判程序違法云云。惟查原判決依憑上訴人於原審之供述（轉讓第
一級毒品部分）、證人張景棠、楊儒居、謝國強、巫耀浪、吳合
文、徐培福、黃證豪、楊明達、陳思遠於警詢、偵查或原審之證
述、卷附上訴人於九十八年一月十三日十四時四十分與巫耀浪於
彰化縣溪湖鎮南華旅社交易毒品行動蒐證照片、彰化縣警察局溪
湖分局指認犯罪嫌疑人紀錄表、毒品交易地點照片、通聯調閱查
詢單、原判決附表一編號一至十三、十六至二十四所示行動電話
通訊監察譯文、台灣彰化地方法院通訊監察書及電話附表、扣案
之SAMSUNG 牌行動電話（內裝0000000000號行動電話
SIM卡） 等證據，資以認定上訴人有原判決附表一編號一至十三
、十六至二十四所示之犯罪行為。因而維持第一審分別論處上訴
人如原判決附表一編號一至十三、十六至二十所示販賣第一級毒
品（均處有期徒刑）、編號二十一至二十三所示販賣第二級毒品
（均處有期徒刑）、編號二十四所示轉讓第一級毒品各罪（皆為
累犯）刑之判決，駁回其在第二審之上訴，已詳敘認定犯罪事實
之依據及憑以認定之理由。並對上訴人辯稱：係分別與張景棠、
楊儒居、謝國強、巫耀浪、吳合文、徐培福、黃證豪、楊明達、
陳思遠合資購買海洛因或安非他命云云，如何不足採信；如何無
傳訊巫得福之必要；黃證豪、楊明達於警詢之證述、上開通訊監
察譯文，如何皆有證據能力；黃證豪先後證述，何者可採，何者
不可採；原判決附表一編號二所示之交易價格，如何為一千元；
編號二十三所示交易地點，如何為彰化縣溪湖鎮湖北國小前；均
已依據卷內資料予以指駁及說明。從形式上觀察，原判決並無任
何違背法令之處。次查審判期日之訴訟程序，專以審判筆錄為證
，刑事訴訟法第四十七條定有明文。觀之原審歷次審判期日筆錄
，並無上訴人所指審判長以不正當方式訊問證人、使證人不敢據
實陳述、剝奪上訴人之詰問權、諭知「通訊監察譯文作廢」之情
形。又原審於九十八年九月二十三日行審判程序時，因距前次審
判間隔十五日以上，且參與審判之法官有更易，已更新審理程序
，有該日審判筆錄可憑（見原審卷(二)第二十七至三十八頁）。上
訴意旨謂原審未踐行更新審判程序，尚非有據。而原判決並未採
用張景棠、楊儒居、謝國強、巫耀浪、吳合文、徐培福警詢之證
述，作為判斷之依據，自無說明有無可信之特別情況必要。至原
判決認定其附表一編號三所示交易海洛因之地點縱然有誤，因不
影響上訴人犯罪之成立，顯於判決結果無影響，不得執為上訴第
三審之適法理由。而上訴人於原審提示通訊監察譯文及告以要旨
時，僅表示與事實不符（見原審卷(二)第三十頁），並未謂該譯文
與監聽所得之錄音帶或光碟之內容真實性不符，則原審未勘驗監
聽所得之錄音帶或光碟，要難謂有應於審判期日調查之證據未予
調查之違法。且原審於九十八年七月十日勘驗第一審筆錄錄音光
碟內容，上訴人稱「是我跟法官的對話沒錯，且有全程錄音」（
見原審卷(一)第一０二頁反面），上訴意旨謂原審未調查上訴人於
第一審之陳述是否為任意性自白云云，要屬無稽。又上訴人於原
審並未聲請調查警察有無對證人為誘導詢問之情形，原審未為調
查，難謂違法。至原審指定之公設辯護人於歷次審判期日均有到
庭，且為上訴人辯護，並提出辯護意旨書（見原審卷(二)第一一一
至一一三頁），殊無上訴意旨所稱僅形式到庭情形。上訴意旨置
原判決之論敘於不顧，徒為事實上之爭辯，並對原審採證認事之
職權行使及於判決無影響之事項，任意指摘，難謂已符合首揭法
定上訴要件，其此部分上訴違背法律上之程式，應予駁回。
據上論結，應依刑事訴訟法第三百九十五條前段、第三百九十七
條、第四百零一條，判決如主文。
中    華    民    國  九十九  年    二    月  二十五  日
                      最高法院刑事第二庭
                          審判長法官  莊  登  照
                                法官  陳  世  淙
                                法官  徐  昌  錦
                                法官  許  錦  印
                                法官  蘇  振  堂
本件正本證明與原本無異
                                      書  記  官
中    華    民    國  九十九  年    三    月    二    日
                                                      Ｅ

司法院資訊處製作；財團法人民間司法改革基金會備份。
